臺灣高等法院花蓮分院刑事判決　　　　　　　　　　九十一年度上更(一)字第八號
　　上訴人即被告　乙○○
　　指定　辯護人　本院助理法官戊○○
右列上訴人即被告因違反毒品危害防制條例案件，不服臺灣臺東地方法院八十八年度
訴字第一七號中華民國八十八年三月四日第一審判決 (起訴案號：臺灣臺東地方法院
檢察署八十七年度偵字第一八四二、二六一二號)，提起上訴，本院判決後，經最高
法院發回更審，本院更為判決如左：
    主  文
原判決撤銷。
乙○○連續販賣第二級毒品，處有期徒刑柒年參月。販賣第二級毒品所得新台幣壹萬
伍仟元沒收，如全部或一部不能沒收時，以其財產抵償之。
    事  實
一乙○○意圖營利，並基於概括犯意，自民國（下同）八十七年四月二十六日起至同
  年五月二十二日止，在台東縣台東市○○街東華大廈五樓及台東市○○路原住民文
  物館前等處，以每包重約○點一公克新台幣（下同）一千元、每包重約○點二公克
  二千元之價格，販賣第二級毒品安非他命予甲○○吸用，先後共計十三次（一千元
  十二次，二千元次）；復於同年三、四月間某日，在台東市東海岸保齡球館附近，
  以一千元之價格出售一包安非他命予己○○施用（乙○○上開販賣安非他命所得共
  計一萬五千元），經警循線查獲。
二案經臺東縣警察局移送臺灣臺東地方法院檢察署檢察官偵查起訴。
    理  由
一訊據被告乙○○矢口否認有右揭販賣第二級毒品安非他命犯行，並辯稱：甲○○自
  己拿安非他命來一起吸食，伊與己○○並不熟，伊沒有賣安非他命給甲○○、己○○二人云云。
二惟查：
  (一)前開被告販賣安非他命予甲○○事實，業據證人甲○○迭於警訊、原審及本院前
    審審理時明確證述甚詳（見臺東縣警察局警刑少字第四三八九號影印卷第十一頁
    反面、原審卷第二十六頁反面至二十七頁正面、本院上訴卷第三十三至三十四頁
    ）。被告並自承伊所使用呼叫器之號碼確為0000000000＃七七號，核
    與甲○○所證其與被告聯絡購買安非他命之呼叫器號碼相符。至於證人甲○○嗣
    後雖曾於八十七年十一月二十日在檢察官訊問中稱：伊向被告購買安非他命之時
    間為八十六年下半年云云（見第二六一二號偵查卷影印卷第二九頁正面），諒係
    事過境遷記憶有誤所致，故被告此部分犯罪之時間應以甲○○於八十七年七月三
    十一日（較接近伊購買安非他命之時間）在警訊中之陳述較為正確可信。
  (二)前開被告販賣安非他命予己○○事實，亦據證人己○○迭次於警訊、原審及本院
    前審調查時證述甚詳（見第三八三○號警訊卷第一頁、原審卷第二十六頁、本院
    上訴卷第九九頁）。雖己○○於警訊所稱被告所使用呼叫器之號碼為00000
    000000＃八八號，與被告使用之0000000000＃七七號呼叫器號
    碼並不相同，惟前開兩組號碼中均有多次重複之七或八字，依一般經驗法則，在
    記憶上極易造成混淆，而被告自警訊起即一再坦承其與己○○係屬朋友關係，己○○因而獲知被告之呼叫器號碼而便於彼此聯絡，亦屬人情之常，是己○○就被
    告呼叫器號碼之陳述有誤，亦不能據此即認己○○之證言有瑕疵。另己○○於警
    訊中雖供稱：伊於八十七年三月至六月九日間共向被告購買安非他命三次云云。
    惟其嗣後於原審及本院前審調查時改稱伊只有向被告購買一次，並稱，另外兩次
    是伊請被告代購等語（見原審卷第二十四頁正面、本院上訴卷第九十九頁正面）
    ，本院斟酌其前後陳述之詳略有別，應以其嗣後較為詳細之陳述較為可採。故本
   院認定被告僅販賣安非他命予己○○一次。
  (三)毒品危害防制條例於八十七年五月二十日修正後，施用安非他命者依法受觀察、
    勒戒處分或戒治處分後，均能獲得免刑之寬典，此乃眾所週知之事實，施用安非
    他命之犯罪嫌疑人，實已無須透過毒品來源之供述而邀得減刑之利益，故施用安
    非他命之犯罪嫌疑人為求減刑而誣指他人為其毒品來源之可能性，已經不復存在
    ，依一般經驗法則，苟非有重大嫌隙，絕不致誣攀他人如此重罪。而被告與甲○○、己○○二人並無任何嫌隙，係被告所自承，苟非被告確有販賣安非他命之事
    實，依一般經驗法則，證人甲○○、己○○絕不致為此明確堅定之指證。至證人
    甲○○、己○○於警訊及偵審中先後指證之內容雖然略有出入，惟其指證被告販
    賣安非他命之基本事實則無二致，且每人對過往事物記憶及描述之能力，本不相
    同，其陳述內容甚至與訊問者之當時訊問之方式亦有關聯，自不得率以甲○○、
    己○○就渠等向被告購買安非他命時間或細節之陳述不夠完整，或前後稍有不同
    ，即遽認渠等之指證不實。
  (四)被告雖聲請本院前審訊問證人丁○○、丙○○，藉以證明其在前開販賣安非他命
    期間內，伊人在彰化而不在台東之事實。惟丁○○、丙○○均不能就被告於前述
    期間內之行蹤為明確之證明（見本院上訴卷第四二至四三頁），且被告自八十六
    年八月間起至八十七年四月五日止，連續在台東縣台東市○○路七八號住處吸用
    安非他命，並自同年六月十八日起在台東執行觀察勒戒及強制戒治之事實，更經
    本院前審調閱臺灣臺東地方法院八十七年度訴字第一四七號卷核對無誤，前揭證
    人之證詞顯然不足以為被告有利之證明。
  (五)又本次最高法院發回意旨指稱：甲○○於警訊中供稱：伊第一次向被告購買安非
    他命時，證人張日南在場（見第四三八九號警訊卷第十一頁背面），然張日南於
    第一審證稱：伊不知被告在販賣安非他命，伊不認識甲○○等情（見一審卷第二
    七頁），苟張日南所供屬實，甲○○不利於被告之供述是否足以採信，即有疑義
    ，本院前審判決未就張日南前開供述何以不足以為有利被告認定之依據予以說明
    ，理由欠備等語。查張日南與被告係男女朋友關係，且涉嫌與被告共同販賣毒品
    （見第二六一二號偵查卷第一頁、第二三頁反面），依一般經驗法則，難期其就
    本案為公正誠實之證言，是其證詞顯然不足以作為被告有利之證明。
  (六)證人甲○○雖證稱，伊向被告購買安非他命先後共計十三次，每次一千或二千元
    ，惟未敘明其購買一千元及二千元各若干次（見原審卷第二六頁反面至二七頁正
    面），嗣經本院前審傳拘無著（見本院上訴卷第一一○頁拘票回執聯之記載），
    乃至於無從為進一步之訊問，本院因依罪疑唯輕之原則，認定其購買一千元之次
    數為十二次、二千元之次數為一次（以此方法計算對被告最為有利），合計一萬
    四千元，連同被告出售安非予己○○之金額一千元，共計一萬五千元。
  (七)按毒品買賣，係屬嚴重違法行為，非可公然為之，故其交易價格每因買賣雙方關
    係之深淺、買賣之數量、貨源是否充裕、查緝是否嚴緊及其取得成本之高低等因
    素而有不同，非可一概而論。而販賣之利得，除販賣者坦承之外，實難查得實情
    ，惟販賣安非他命犯行之法定刑度其甚重，係眾所週知之事實，依一般經驗法則
    ，販賣安非他命者鋌而走險，苟非意在營利，所為何來？是本院雖因被告矢口否
    認其有販賣安非他命犯行，致無法查得其販賣安非他命之價差，惟依上述說明，
    被告具有營利之意圖，仍堪認定。
  (八)綜上所述，被告犯罪事證明確，所辯無非卸責之詞，不足採信，其犯行至堪認定
    。
二毒品危害防制條例已於八十七年五月二十日公布施行（同年月二十二日生效，原係
  「肅清煙毒條例」），將安非他命列入該條例第二條第一項第二款之第二級毒品，
  被告最後犯罪日已在新法生效後。核被告所為，係犯毒品危害防制條例第四條第二
  項販賣第二級毒品罪。被告先後多次犯行，時間緊接，犯罪構成要件亦復相同，顯
  係基於概括犯意反覆為之，應依連續犯之例論以一罪，並加重其刑。原審對被告論
  罪科刑，固非無見。惟按犯毒品危害防制條例第四條第二項販賣第二級毒品罪，其
  因犯罪所得之財物，均沒收之，如全部或一部不能沒收時，追徵其價額或以其財產
  抵償之，同法第十九條第一項定有明文；換言之，毒品危害防制條例第十九條第一
  項對於因犯罪所得之財物，採義務沒收主義。原審就被告販賣第二級毒品所得未於
  事實欄詳加認定，又未將被告犯罪所得之財物宣告沒收，卻將非被告所有之呼叫器
  （被告稱係向他人借用）宣告沒收，及認被告販賣安非他命予己○○之次數為三次
  ，均有未當。被告上訴意旨否認犯罪，雖無理由，惟原判決既有可議，本院自應予
  以撤銷改判。爰併審酌被告販賣毒品之數量尚非重大，所得利益不多及其犯罪後之
  態度等等一切情狀，量處如主文第二項所示之刑。其因犯罪所得之財物一萬五千元
  並依法宣告沒收，如全部或一部不能沒收時，以其財產抵償之。
三公訴意旨認被告販賣安非他命予己○○之次數為三次，惟本院認僅一次，已如第一
  項所述，其餘兩次應屬不能證明。因檢察官此部分係以裁判上一罪關係起訴，故不
  另為無罪之諭知，併予敘明。
據上論斷，應依刑事訴訟法第三百六十九條第一項、第三百六十四條、第二百九十九
條第一項前段，毒品危害防制條例第四條第二項、第十九條第一項，刑法第十一條前
段、第五十六條，判決如主文。
本案經檢察官崔紀鎮到庭執行職務。
中      華      民      國    九十一    年      十      月     十五     日
                                    審判長法官  謝  志  揚
                                          法官  賴  淳  良
                                          法官  何  方  興
右正本證明與原本無異。
如不服本判決應於判決送達後十日內向本院提出上訴狀。其未敘述理由者，並應於提
出上訴狀後十日內向本院補提理由狀（須附繕本）。
                                        書記官  劉  妙  娘
中      華      民      國    九十一    年      十      月    十五      日
